【裁判字號】    91,訴,1729
【裁判日期】    920626
【裁判案由】    損害賠償
【裁判全文】
臺灣臺中地方法院民事判決  九十一年度訴字第一七二九號
    原      告  陳佩瑩
    被      告  戊○○
                癸○○
                寅○○
                己○○
                丑○○
                庚○○
                子○○
                辛○○
                卯○○
                乙○○
                壬○○
                丙○○
                甲○○
                丁○○
右當事人間因被告常業詐欺案件，原告提起附帶民事訴訟請求損害賠償事件（本院九
十年度附民字第三七號），經本院刑事庭移送前來，本院判決如左：
    主    文
被告戊○○、癸○○、寅○○、己○○、丑○○、丁○○應連帶給付原告新臺幣伍拾
萬貳仟元。
原告其餘之訴駁回。
訴訟費用由被告戊○○、癸○○、寅○○、己○○、丑○○、丁○○連帶負擔。
本判決第一項於原告以新臺幣壹拾柒萬元供擔保後，得假執行。
原告其餘假執行之聲請駁回。
    事    實
甲、原告方面：
一、聲明：被告應連帶給付原告新臺幣（下同）二百萬元。並陳明願供擔保，請准宣
    告假執行。
二、陳述：
  (一)被告戊○○等十四人分別自民國八十七年七月間起至八十九年四月二十八日止，
    先後參與由訴外人馮振武、石旺得、李劉豪等人共同虛以「恆基兆業國際財團」
    、「怡和國際財團」、「大昌國際信託財團」、「亞洲國際信託財團」、「力嘉
    國際信託財團」、「日華國際信託財團」、「新鴻基國際投資信託財團」、「華
    潤國際投資信託財團」、「三井國際投資信託財團」、「新世界國際投資信託財
    團」、「港麗國際投資信託財團」、「匯業國際投資信託財團」、「會德豐國際
    投資信託財團」、「利田國際投資信託財團」、「水星國際投資信託財團」、「
    華豐國際投資信託財團」為名，所組成之刮刮樂詐騙集團，被告戊○○、癸○○
    二人在該詐騙集團負責監督接聽電話成員之工作，被告戊○○並交付他人遺失或
    偽造被害人郭春枝等人之身分證予被告甲○○，由被告甲○○偽以郭春枝等人名
    義向臺灣大哥大股份有限公司（下稱臺灣大哥大公司）申請二十三支行動電話門
    號使用，被告戊○○並受託發放薪資予部分負責接聽電話之成員。並由李劉豪委
    託被告丁○○印製刮刮樂廣告紙寄發予國內不特定之被害人，丁○○先後印製約
    三十萬份之刮刮樂廣告紙供李劉豪等人持以詐騙他人之用，被告寅○○、己○○
    （二人均於八十七年十月間加入）、丑○○（戊○○之妻，於八十七年十二月間
    加入）、庚○○（於八十八年三月間加入）、子○○、辛○○（二人均於八十八
    年七、八月間加入）、卯○○（於八十八年十月間加入）、乙○○、壬○○（二
    人均於八十八年十一月間加入）等人乃分別於八十七年十月間至八十九年一月間
    應徵或經人介紹加入該集團，被告寅○○自稱「邱專員」、「蔡專員」、「吳專
    員」、「課長」等，被告己○○自稱「楊雅萍專員」、「李雅萍專員」等，被告
    丑○○自稱「朱專員」、「張專員」等，被告子○○自稱「丁課長」，被告辛○○自稱「專員」及負責煮飯打雜工作，被告卯○○自稱「江月虹專員」、「楊碧
    錚專員」等，被告庚○○、被告乙○○擔任總機負責接聽及轉接電話，被告壬○○自稱「宋專員」等，被告戊○○自稱「陳專員、陳主任」等，被告癸○○自稱
    「課長」等。訴外人馮振武、李劉豪等部分成員在臺灣負責郵寄刮刮樂廣告紙予
    被害人及擔任領款工作，被告寅○○、己○○、丑○○、庚○○、子○○、辛○○、卯○○、乙○○、壬○○等人則分別負責接聽被害人電話行詐騙伎倆，佯稱
    每一張刮刮樂廣告紙均可刮中陸獎十六萬元、二十八萬元、六十萬元不等獎金。
    原告（原名陳思穎）於八十七年十二月間因刮中上開集團所印製之刮刮樂彩券所
    載彩金，依廣告紙所留之聯絡電話打電話向上開集團查詢時，遭上開集團成員佯
    稱係廠商贊助之酬賓活動，要求原告提供在金融機構開戶之帳號，以便將彩金匯
    入該帳戶內，以取信原告後，並向原告詐稱：依稅法規定中獎者需先向國稅局繳
    納百分之十五之稅金即四萬二千元，並須先繳納會員費十萬元成為會員始能領取
    彩金，嗣又稱幫原告簽中六合彩獎金二千五百萬元，但先支付抽頭費二百五十萬
    元。原告不疑有他，先後於八十七年十二月十一日、十六日、十八日，分別匯款
    四萬二元稅金、十萬元會員費、三十六萬元抽頭費，合計五十萬二千元至被告集
    團預先備妥之亞太商業銀行營業部0000000000000號、萬通銀行台
    中分行00000000000000號等帳戶內，嗣被告並未給付所稱之彩金
    ，原告始知受騙。又原告係因離婚月餘，生活頓失依靠，才將僅存嫁妝金飾典當
    後匯款四萬二千元稅金而遭被告詐騙，且原告為籌措上開十萬元會員費、三十六
    萬元抽頭費所質押之原告所有自用小客車亦遭變賣，嗣原告又依報紙分類廣告籌
    措被告要求的剩餘款項，不料再度遭其他集團詐騙，另原告遭詐騙後，原告之子
    為探望原告常來回奔波，因過度勞累而駕車失控身亡，原告精神上受有相當之痛
    苦，故被告除應連帶賠償原告上開五十萬二千元匯款損害外，亦應連帶賠償原告
    精神上所受之損害。爰依侵權行為之法律關係，請求被告連帶給付原告二百萬元
    。
三、證據：提出匯款單影本六紙、存證信函影本一紙、被告戶籍謄本十四件等為證。
乙、被告方面：
一、被告癸○○未於言詞辯論期日到場，惟據其於九十一年十月三十日準備程序期日
    聲明駁回原告之訴及假執行之聲請；於九十二年五月二十日則具狀陳明對於原告
    主張之事實沒有爭辯異議等語。
二、被告戊○○、寅○○、己○○、丑○○、庚○○、子○○、辛○○、卯○○、乙○○、壬○○、丙○○、甲○○、丁○○等十三人均未於言詞辯論期日到場，亦
    未提出書狀作何聲明或陳述。
丙、本院依職權調閱本院八十九年重訴字第二四三四號及臺灣高等法院臺中分院九十
    一年上重訴字第十號刑事案卷。
    理    由
一、程序方面：
  (一)被告均經合法通知，未於言詞辯論期日到場，核無民事訴訟法第三百八十六條所
    列各款事由，爰依原告之聲請，由其一造辯論而為判決。
  (二)按訴狀送達後，原告不得將原訴變更或追加他訴。但擴張或減縮應受判決事項之
    聲明者，不在此限，民事訴訟法第二百五十五條第一項第三款定有明文。本件原
    告起訴請求被告應連帶給付原告五十萬二千元，及自八十七年十二月十八日起至
    清償日止，按年息百分之六計算之利息。嗣原告於訴訟中請求被告連帶給付原告
    二百萬元，並表明利息部分不為請求，核與上開規定無違，應予准許，合先敘明
    。
二、本件原告主張：訴外人馮振武、石旺得、李劉豪自八十七年七月間起至八十九年
    四月二十八日止共同虛以「恆基兆業國際財團」、「怡和國際財團」、「大昌國
    際信託財團」、「亞洲國際信託財團」、「力嘉國際信託財團」、「日華國際信
    託財團」、「新鴻基國際投資信託財團」、「華潤國際投資信託財團」、「三井
    國際投資信託財團」、「新世界國際投資信託財團」、「港麗國際投資信託財團
    」、「匯業國際投資信託財團」、「會德豐國際投資信託財團」、「利田國際投
    資信託財團」、「水星國際投資信託財團」、「華豐國際投資信託財團」為名，
    所組成之刮刮樂詐騙集團。於前開期間中，被告戊○○、癸○○二人在上開詐騙
    集團負責監督接聽電話成員之工作，被告戊○○並受託發放薪資予部分負責接聽
    電話之成員，並由李劉豪委託被告丁○○印製刮刮樂廣告紙寄發予國內不特定之
    被害人，丁○○先後印製約三十萬份之刮刮樂廣告紙供李劉豪等人持以詐騙他人
    之用。又被告寅○○、己○○於八十七年十月間，丑○○則於八十七年十二月間
    應徵或經人介紹加入上開集團，被告寅○○自稱「邱專員」、「蔡專員」、「吳
    專員」、「課長」等，被告己○○自稱「楊雅萍專員」、「李雅萍專員」等，被
    告丑○○自稱「朱專員」、「張專員」，被告癸○○自稱「課長」等。訴外人馮
    振武、李劉豪等部分成員在臺灣負責郵寄刮刮樂廣告紙予被害人及擔任領款工作
    ，被告寅○○、己○○、丑○○等人則分別負責接聽被害人電話行詐騙伎倆，佯
    稱每一張刮刮樂廣告紙均可刮中陸獎十六萬元、二十八萬元、六十萬元不等獎金
    。原告不疑有他，先後於八十七年十二月十一日、十六日、十八日，分別匯款四
    萬二元、十萬元、三十六萬元，合計五十萬二千元至被告集團預先備妥之亞太商
    業銀行營業部0000000000000號、萬通銀行台中分行000000
    00000000號等帳戶內，嗣被告並未給付所稱之彩金，原告始知受騙。而
    被告戊○○、癸○○、寅○○、己○○、丑○○、丁○○等六人參與上開詐騙集
    團故意詐欺原告之行為，並經本院及臺灣高等法院刑事庭均判處有罪等情，業據
    原告提出匯款單三紙及本院八十九年度重訴字第二四三四號刑事判決書為證，且
    經本院依職權調取本院八十九年重訴字第二四三四號、臺灣高等法院臺中分院九
    十一年度上重訴字第一○號刑事案卷核閱無誤。被告戊○○、癸○○、寅○○、
    己○○、丑○○、丁○○共同故意詐取原告五十萬二千元之事實，堪以認定，原
    告此部分之主張應堪信為真實。
三、按數人共同不法侵害他人之權利者，連帶負損害賠償責任；不能知其中孰為加害
    人者，亦同。造意人及幫助人，視為共同行為人。民法第一百八十五條定有明文
    。本件原告主張因被告戊○○、癸○○、寅○○、己○○、丑○○、丁○○之共
    同詐騙行為，而受有五十萬二千元匯款之損害，有如前述，則被告戊○○、癸○○、寅○○、己○○、丑○○、丁○○對原告自應負共同侵權行為之連帶賠償責
    任，連帶賠償原告五十萬二千元匯款之損害。
四、原告雖主張：被告庚○○、子○○、辛○○、卯○○、乙○○、壬○○、丙○○
    等人則分別負責接聽被害人電話行詐騙伎倆，及被告甲○○收受被告崔捷所交付
    之他人遺失或偽造訴外人郭春枝等人之身分證，再偽以郭春枝等人名義向臺灣大
    哥大公司申請二十三支行動電話門號使用，皆屬共同侵權行為人，亦應連帶負損
    害賠償責任。惟查，本件原告係於八十七年十二月十一十日迄同年月十八日止，
    遭上開集團詐騙五十萬二千元，惟被告庚○○係於原告遭詐騙後之八十八年三月
    間，被告子○○、辛○○均於八十八年七、八月間，被告卯○○於八十八年十月
    間，被告乙○○、壬○○均於八十八年十一月間，始分別加入上開詐騙集團，業
    據本院依職權調閱本院八十九年重訴字第二四三四號、臺灣高等法院臺中分院九
    十一年上重訴字十號刑事案卷查核屬實，且本院八十九年重訴字第二四三四號刑
    事判決、臺灣高等法院臺中分院九十一年上重訴字十號刑事判決均同此認定。又
    被告甲○○則係於八十八年十一月間，始陸續自被告戊○○處收受他人身分資料
    向臺灣大哥大公司申請行動電話門號使用（見本院八十九年重訴字第二四三四號
    刑事卷九十年一月三十一日筆錄），核與其於警訊筆錄中自白大致相符，有各該
    筆錄影本在卷可按。此外，原告復未提出其他證據證明被告庚○○、子○○、辛○○、卯○○、乙○○、壬○○、甲○○、丙○○參與本件詐騙原告之行為，尚
    難認渠等對原告有共同侵權行為之情事。準此，被告庚○○、子○○、辛○○、
    卯○○、乙○○、壬○○、甲○○、丙○○雖有參與上開詐騙集團，惟就本件詐
    騙原告部分渠等既未參與，自不得令其與其餘被告負共同侵權行為責任。是原告
    此部分之主張，尚屬無據，應予駁回。
五、又原告主張：原告係因離婚月餘、生活頓失依靠，才將僅存嫁妝金飾典當並質押
    汽車而遭被告詐騙五十萬元二千元，嗣原告又依報紙分類廣告籌措被告要求的剩
    餘款項，不料再度遭其他集團詐騙，另原告遭詐騙後，原告之子為探望原告常來
    回奔波，因過度勞累而駕車失控身亡，原告精神上受有相當之痛苦，故被告除應
    連帶賠償原告上開五十萬二千元匯款損害外，亦應連帶賠償原告精神上所受之損
    害等語。惟按不法侵害他人之身體、健康、名譽、自由、信用、隱私、貞操，或
    不法侵害其他人格法益而情節重大者，或不法侵害他人基於父、母、子、女或配
    偶關係之身分法益者，被害人雖非財產上之損害，亦得請求賠償相當之金額，此
    觀民法第一百九十五條之規定甚明。從而，倘加害人係侵害被害人之財產法益，
    並非侵害人格法益或身分法益者，依前開規定，被害人自不得以財產法益受侵害
    為由，主張其精神上受有痛苦而請求非財產上之損害賠償。本件原告所受侵害者
    係五十萬二千元之財產權，則原告主張被告對其所受精神上痛苦，亦應負精神上
    之損害賠償，自無可採。
六、綜上所述，原告依侵權行為之法律關係，請求被告戊○○、癸○○、寅○○、己○○、丑○○、丁○○連帶給付原告五十萬二千元，為有理由，應予准許。原告
    逾此範圍所為之請求，為屬無據，應予駁回。
七、原告陳明願供擔保，聲請宣告假執行，經核其勝訴部分，並無不合，爰酌定相當
    之擔保金額宣告之；至原告敗訴部分，其假執行之聲請，已失其宣告之依據，應
    予駁回。
據上論結，本件原告之訴為有一部有理由，一部無理由，依民事訴訟法三百八十五條
第一項、第七十九條但書、第八十五條第二項、第三百九十條第二項，判決如主文。
中      華      民      國    九十二    年      六      月    二十六    日
                                  臺灣臺中地方法院民事第五庭
~B審判長法官  張惠立
~B法      官  王邁揚
~B法      官  何世全
右為正本係照原本作成
如對本判決上訴，須於判決送達後廿日內向本院提出上訴狀
中      華      民      國    九十二    年      六      月    二十六    日
~B法院書記官  詹東益


司法院資訊處製作；財團法人民間司法改革基金會備份。
